【裁判字號】    95,易,1571
【裁判日期】    951004
【裁判案由】    妨害公務
【裁判全文】
臺灣臺北地方法院刑事判決              95年度易字第1571號
公  訴  人  臺灣臺北地方法院檢察署檢察官
被      告  乙○○
選任辯護人  彭上華律師
上列被告因妨害公務案件，經檢察官聲請以簡易判決處刑（九十
五年度偵字第一二四一四號），本院認不宜以簡易判決處刑，改
依通常程序審理（九十五年度簡字第二一六二號），本院判決如
下：
    主  文
乙○○於公務員依法執行職務時公然侮辱，累犯，處拘役參拾日
，如易科罰金，以銀元參佰元即新台幣玖佰元折算壹日。
被訴公然侮辱部分無罪。
    事  實
一、乙○○前於民國八十五年間因偽證案件經本院以八十五年度
    訴字第一三０二號判決有期徒刑八月，嗣經臺灣高等法院以
    八十九年度上更二字第八六七號撤銷原審判決改判決有期徒
    刑三月，並經最高法院以九十二年度台上字第一三三五號判
    決上訴駁回確定，甫於九十四年二月十四日縮刑期滿執行完
    畢。乙○○與丙○○原係夫妻關係，於離婚後因爭取女兒陳
    韻琪之生活扶養費用，以陳韻琪法定代理人之身分對丙○○
    提起給付扶養費之訴訟，現訴訟仍未確定。其後乙○○向本
    院民事庭對丙○○聲請假處分，禁止丙○○設定、移轉、變
    更臺北市○○區○○街十二巷六之二號不動產之權利，嗣於
    九十四年七月二十七日上午九時四十分許，本院執行處書記
    官楊福、執達員丁○○前往臺北市○○區○○街十二巷六
    之二號依法執行假處分查封之職務時，乙○○因對於封條揭
    示於何處，與執行人員意見不合，遂基於侮辱公務員名譽之
    犯意，當場在前開楊福、丁○○、第三人甲○○及於上開
    處所營業工作之不詳姓名員工三人等多數人在場之公開場所
    罵稱「你們是否與債務人有勾結，要不然才不會聽債務人的
    話把封條貼在裡面」等語（聲請簡易判決處刑書誤載為「執
    行人員與丙○○有勾結」），待楊福、丁○○等執行人員
    完成揭示封條之際，乙○○仍不掩心中不滿而接續前揭犯意
    ，繼續在上開公開場所對楊福、丁○○罵稱「法院包庇犯
    罪人員」等語（聲請簡易判決處刑書漏載「法院包庇犯罪人
    員」），而當場侮辱本院執行人員楊福、丁○○，經楊
    福制止後仍不停止，楊福乃將乙○○侮辱公務員之話語記
    載於假處分執行筆錄上，經丙○○閱卷後，始悉上情（乙○○對丙○○公然侮辱部分詳後述無罪部分所述）。
二、案經丙○○訴由臺北市政府警察局中正第二分局報告臺灣臺
    北地方法院檢察署檢察官偵查後聲請以簡易判決處刑，本院
    認不宜以簡易判決處刑，改依通常程序審理。
    理  由
壹、有罪部分：
一、訊據被告乙○○對於與前夫即告訴人丙○○因扶養費涉訟，
    並向本院聲請假處分後，於上開時間、地點由本院執行處書
    記官楊福、執達員丁○○一同前往執行假處分查封職務等
    情，固不否認，惟矢口否認有何侮辱公務員犯行，辯稱：當
    天伊在外面等書記官等得很累，進執行地點後就坐在椅子上
    休息，一句話都沒說，是書記官對伊很兇，伊對於封條貼在
    何處根本沒有表示任何意見云云，辯護人則為被告辯護稱：
    前揭執行地點是辦公室，並未達公然之程度，且案發當天因
    執行人員楊福與被告發生言語爭執，楊福在被告於筆錄
    後簽名之後才又另行記載，內容難免誇大不實等詞。
二、經查：
  (一)被告因與告訴人爭取女兒陳韻琪之生活扶養費用，而以陳韻
    琪法定代理人之身分對告訴人提起給付扶養費之訴訟，又向
    本院民事庭對告訴人聲請假處分，禁止告訴人設定、移轉、
    變更臺北市○○區○○街十二巷六之二號不動產之權利，並
    於九十四年七月二十七日上午九時四十分許，由本院執行處
    書記官楊福、執達員丁○○前往臺北市○○區○○街十二
    巷六之二號依法執行假處分查封之職務乙節，為被告所不否
    認，並經本院調取本院九十四年度執全字第一六０九號全卷
    核閱無誤，先予認定。
  (二)按刑法分則中公然二字之意義，祇以不特定人或多數人得以
    共見共聞之狀況為已足，司法院院字第二０三三號解釋意旨
    可資參照。查，上開假處分查封執行時，除本院執行處書記
    官楊福、執達員丁○○、債權人即被告在場外，尚有第三
    人甲○○及該地點營業處所不詳姓名之職員三名乙節，為被
    告所不否認（見本院審判筆錄第九頁），核與證人丁○○、
    甲○○於本院審理中所為證述相符（見本院審判筆錄第十一
    、十六頁），則上開執行地點已有七人在場，自已達多數人
    得以共見共聞之公然狀態，辯護人為被告辯以並未達公然之
    程度云云，即非可採。
  (三)又因本院執行人員楊福、丁○○前往執行假處分查封之地
    點為臺北市○○區○○街十二巷六之二號，因該處門外無門
    牌，經在場第三人甲○○解釋是二個門牌號碼房子打通使用
    ，因執行地點做公司辦公室使用，為免影響商譽，所以希望
    封條能夠貼在裡面，不要貼在外面，而執行人員因該處外無
    門牌，為避免查封有誤，故同意將封條揭示在辦公室裡面，
    然被告對此即有意見，並質疑為何不將封條揭示在外面，並
    且情緒激動地罵說「你們是否與債務人有勾結，要不然才不
    會聽債務人的話把封條貼在裡面」等語等情，分據證人楊
    福、丁○○與甲○○證述在卷，證人楊福、丁○○並說明
    ：張貼封條時，被告就有說這些話，但其等並沒有很在意，
    ，因為被告一直講關於法院的事，所以才會把被告後來講的
    話記載在筆錄上，沒有記到勾結這句話，但被告確實有說這
    些話等語，而證人甲○○則證稱：被告當天態度很不好，對
    於封條貼的位置也有意見，也有罵執行人員等詞（見九十五
    年度他字卷第一一三四號卷第十一頁、九十五年度偵字第一
    二四一四號卷第五頁、本院審判筆錄第三、四、六、十一、
    十三至十七頁），顯然被告對於證人楊福、丁○○將封條
    揭示在辦公室內而未張貼於門外乙節甚有意見，並且因此與
    證人楊福、丁○○發生爭執，並質疑證人楊福、丁○○
    與債務人有勾結。況被告自承：當時有對書記官說「作奸犯
    科的人，不要跟他說太多」等詞（見第一一三四號他字卷第
    十五頁、本院審判筆錄第九頁），益證被告在本件假處分查
    封執行時之態度並非如伊所稱之不敢說一句話，安安靜靜的
    坐在旁邊云云，被告辯稱：伊在現場並沒有對封條揭示位置
    有意見，都沒有說任何話，是被書記官罵哭云云，顯係卸責
    之詞，不足採信。雖檢察官聲請簡易判決處刑書認被告係罵
    稱「執行人員與丙○○有勾結」等詞，惟被告已否認當時有
    說到「丙○○」三字，而證人楊福、丁○○亦證稱：被告
    當時並沒有指名道姓，只說是「債務人」等語（見第一一三
    四號他字卷第十一頁、本院審判筆錄第八、十二、十五頁）
    ，是檢察官聲請簡易判決處刑書關於此部分記載應屬誤會，
    由本院更正如上。
  (四)另證人楊福、丁○○等執行人員完成揭示封條時，乙○○
    仍不停重複不滿的話，並向證人楊福、丁○○罵稱「法院
    包庇犯罪人員」等語，雖經證人楊福制止，並表示如果再
    繼續罵將要記載在執行筆錄上後仍未停止之情，亦據證人楊
    福、丁○○於本院審理中詳述在卷（見本院審判筆錄第四
    、八、十二、十四頁），並有前揭九十四年七月二十七假處
    分執行筆錄在卷可稽（見第一一三四號他字卷第二二頁），
    復經本院調閱上開卷證核閱無誤，被告亦不否認有說了一句
    「難怪檢察官會被收押」之詞（見本準備程序筆錄第二頁）
    ，而觀之執行筆錄之記載為「法院包庇犯罪人員，難怪會有
    法官、檢察官被收押」及被告所提出關於檢察官遭收押之剪
    報，亦可見被告在當時情緒不滿之下確實可能為如上之說詞
    ，被告雖辯稱：伊只是自言自語在念「難怪檢察官會被收押
    」，並沒有對執行人員謾罵，也沒有罵「法院包庇犯罪人員
    」云云，惟若非被告對於執行人員執行過程極度不滿，被告
    怎會說「難怪檢察官會被收押」？更證證人楊福、丁○○
    所為證詞應與事實相符。
  (五)被告及其辯護人雖均辯以：前開假處分執行筆錄上第八點至
    第十點並非被告簽名時已經記載，係證人楊福事後記載，
    並非屬實等詞，而證人楊福亦不否認執行筆錄第十點係在
    被告簽名之後才補記，惟詳敘稱：第一點至第九點是在執行
    現場製作完成後請被告簽名，之後因為被告仍然一直罵「法
    院包庇犯罪人員、難怪有法官、檢察官會被收押」等語，經
    其制止並告以若再繼續謾罵，將記載於筆錄上後，被告仍不
    停止，才會在筆錄上補記載等語（見本院審判筆錄第九頁）
    ，此亦與證人丁○○所述相符，證人甲○○並證以：確定簽
    名時第八點是有記載的，因與其權利相關，而第九點部分記
    得書記官有跟被告說，第九點則沒有注意等詞（見本院審判
    筆錄第十二、十八頁），可佐證人楊福上開所述應係屬實
    ，執行筆錄上第十點之記載應係有關於被告在執行程序終了
    之際對於執行人員即本院執行處書記官楊福、執達員丁○○所為侮辱之言語，至執行筆錄上雖未記載「你們是否與債
    務人有勾結，要不然才不會聽債務人的話把封條貼在裡面」
    等語，然被告確實在本院執行處執行人員即書記官楊福、
    執達員丁○○執行封條揭示時表示不滿之情而為上開言詞，
    已如上述，而證人楊福為何未在執行筆錄上記載此部分亦
    經其詳述如前，是雖執行筆錄上未為此部分記載，亦不影響
    本院之認定。
  (六)再查，證人即本院執行處書記官楊福、執達員丁○○於上
    開時間、地點係依法執行假處分查封之職務之公務員乙節，
    為被告所坦承，其二人在外依法執行職務所代表者自為法院
    人員，而法院乃定紛止爭、實現社會公平正義，對於犯罪行
    為人施以社會最後一道防線之刑罰之處，被告竟在上開公開
    場合，接續以「你們是否與債務人有勾結，要不然才不會聽
    債務人的話把封條貼在裡面」、「法院包庇犯罪人員」等詞
    表示對於證人楊福、丁○○執行職務之程序謾罵，已足以
    詆毀當時依法執行職務之公務員即證人楊福、丁○○之名
    譽，此亦可由證人楊福前稱因被告不停謾罵，雖經其制止
    仍不停止後，始為如執行筆錄之記載乙節可知證人楊福已
    認為被告上開言詞已經影響其等名譽，被告辯解並沒有針對
    何人說話云云，實難採信。
  (七)綜上所述，被告確實於證人楊福、丁○○依法執行職務時
    對之謾罵「你們是否與債務人有勾結，要不然才不會聽債務
    人的話把封條貼在裡面」、「法院包庇犯罪人員」等詞，足
    以影響證人楊福、丁○○之名譽，被告辯解，均非可採。
    本件事證明確，被告犯行已堪認定，應依法論科。
三、查刑法部分條文業於九十四年二月二日公布，於被告行為後
    之九十五年七月一日施行，其中刪除刑法第五十六條，修正
    第二條、第二十五條、第二十六條、第二十八條、第三十三
    條、第五十五條規定。按行為後法律有變更者，適用行為時
    之法律，但行為後之法律有利於行為人者，適用最有利於行
    為人之法律，現行刑法第二條第一項定有明文。此條規定乃
    與刑法第一條罪刑法定主義契合，而貫徹法律禁止溯及既往
    原則，係規範行為後法律變更所生新舊法律比較適用之準據
    法，是刑法第二條本身雖經修正，但其既屬適用法律之準據
    法，本身尚無比較新舊法之問題，應一律適用裁判時之現行
    刑法第二條規定以決定適用之刑罰法律，先予說明。又以本
    次刑法修正之比較新舊法，應就罪刑有關之共犯、未遂犯、
    想像競合犯、牽連犯、連續犯、結合犯，以及累犯加重、自
    首減輕暨其他法定加減原因與加減例等一切情形，綜其全部
    罪刑之結果而為比較，有最高法院九十五年五月二十三日九
    十五年度第八次刑庭會議決議意旨可資參照。經綜合比較如
    附表所示修正前後之規定，認以修正前之刑法有利於被告，
    依現行刑法第二條第一項前段，應整體適用修正前刑法規定
    。是核被告所為係犯修正前刑法第一百四十條第一項侮辱公
    務員罪，被告先後謾罵「你們是否與債務人有勾結，要不然
    才不會聽債務人的話把封條貼在裡面」、「法院包庇犯罪人
    員」等詞，其主觀上係為同一動機與目的即對於執行人員執
    行職務之不滿，應係基於同一侮辱公務員之犯意，所侵害之
    法益同一，各行為之獨立性極為薄弱，依一般社會觀念難以
    強行分離，是其各個舉動不過為犯罪行為之一部分，而接續
    完成整個犯罪，顯基於單一犯意接續所為，侵害單一法益，
    應包括於一行為予以評價，為接續犯，應論以一罪（被告對
    證人楊福、丁○○罵以「法院包庇犯罪」等詞，雖未據檢
    察官於聲請簡易判決處刑書中記載，然被告確有為上開言詞
    ，已如前述，且與上開起訴後經本院認定有罪部分為包括一
    罪關係，為起訴效力所及，本院自得併予審酌，附此說明）
    。又被告前於八十五年間因偽證案件經本院以八十五年度訴
    字第一三０二號判決有期徒刑八月，嗣經臺灣高等法院以八
    十九年度上更二字第八六七號撤銷原審判決改判決有期徒刑
    三月，並經最高法院以九十二年度台上字第一三三五號判決
    上訴駁回確定，甫於九十四年二月十四日縮刑期滿執行完畢
    ，有臺灣高等法院被告前案紀錄表可稽，其於五年內再犯本
    件有期徒刑以上之罪，為累犯，依修正前刑法第四十七條規
    定加重其刑。爰審酌被告前有如上開犯罪科刑記錄，素行非
    佳，且所犯偽證與本件侮辱公務員案件均係蔑視司法之行為
    ，是難認前揭犯罪科刑已使其知所悔意，惟其係因與前夫即
    告訴人間關於子女扶養費之事涉訟，一時情緒激動而犯本件
    ，與其犯罪之動機、手段、目的等一切情狀，量處如主文所
    示之刑，並依修正前刑法第四十一條第一項前段諭知易科罰
    金之折算標準。
貳、無罪部分：
一、公訴意旨略以：被告於九十四年七月二十七日上午九時四十
    分許，本院執行處書記官楊福、執達員丁○○前往臺北市
    中正區○○街十二巷六之二號依法執行假處分查封之職務時
    ，因對於封條揭示於何處，與執行人員意見不合，乃基於妨
    害告訴人丙○○名譽之犯意，當場在前開公開場所罵稱「丙○○作姦犯科」、「執行人員與丙○○有勾結」等語，因認
    被告此部分涉犯刑法第三百零九條第一項之公然侮辱罪嫌云
    云。
二、按犯罪事實應依證據認定之，無證據不得推定其犯罪事實；
    不能證明被告犯罪者，應諭知無罪之判決，刑事訴訟法第一
    百五十四條第二項、第三百零一條第一項分別定有明文。又
    事實之認定，應憑證據，如未能發現相當證據，或證據不足
    以證明，自不能以推測或擬制之方法，為裁判基礎；且認定
    犯罪事實所憑之證據，雖不以直接證據為限，間接證據亦包
    括在內，然而無論直接證據或間接證據，其為訴訟上之證明
    ，須於通常一般之人均不致有所懷疑，而得確信其為真實之
    程度者，始得據為有罪之認定，倘其證明尚未達到此一程度
    ，而有合理之懷疑存在而無從使事實審法院得有罪之確信時
    ，即應由法院為諭知被告無罪之判決，有最高法院四十年台
    上字第八六號判例、七十六年台上字第四九八六號判例可資
    參照。次按刑事訴訟法第一百六十一條已於九十一年二月八
    日修正公布，修正後同條第一項規定：檢察官就被告犯罪事
    實，應負舉證責任，並指出證明之方法。因此，檢察官對於
    起訴之犯罪事實，應負提出證據及說服之實質舉證責任。倘
    其所提出之證據，不足為被告有罪之積極證明，或其闡明之
    證明方法，無從說服法官以形成被告有罪之心證，基於無罪
    推定之原則，自應為被告無罪判決之諭知，更有最高法院九
    十二年台上字第一二八號判例意旨足參。
三、公訴人認被告涉有上開犯行，無非以被告自陳有向書記官說
    「作奸犯科的人，不要跟他談太多」乙節及告訴人指訴、證
    人楊福、丁○○之證詞，與上開假處分執行筆錄等為其論
    據。訊之被告堅詞否認有何對於告訴人指名道姓之侮辱言詞
    ，辯稱：伊只有對著書記官說「作奸犯科的人，不要跟他談
    太多」等語。經查：
  (一)前開假處分執行筆錄第十點記載：「債權人態度惡劣辱罵在
    場人及債務人作姦犯科，並稱法院包庇犯罪人員... 」，有
    該執行筆錄可稽，是從執行筆錄之記載可知並無關於被告對
    於「丙○○」侮辱之言詞。
  (二)又該執行筆錄雖有記載被告稱「『債務人』作姦犯科」一詞
    ，然當時該事件之債務人即告訴人並不在場，亦據執行筆錄
    第八點中詳載，則筆錄中所載被告稱「『債務人』作姦犯科
    」，或被告自陳伊所說之「作奸犯科的人，不要跟他談太多
    」之人究係何指？係告訴人丙○○？抑或當時在場與證人即
    執行書記官楊福溝通之人甲○○？又如前壹、二之(三)所述
    ，證人楊福、丁○○均稱被告當時並沒有指名道姓的說「
    丙○○」，而證人甲○○亦稱：不記得被告有罵丙○○，當
    天只有告訴丙○○法院來查封被告與執行人員有衝突，態度
    不好，不記得有詳細敘述被告罵了哪些話等語（見本院審判
    筆錄第十七頁），則被告辯稱：伊從頭到尾都沒有說「丙○○」三個字等詞，應可採信。
  (三)另被告始終坦稱：伊有對書記官說「作奸犯科的人，不要跟
    他談太多」等詞，而依當時情形，告訴人並未在場，因證人
    楊福、丁○○與前往執行之地點臺北市○○區○○街十二
    巷六之二號門外並無門牌，所以有與在場第三人甲○○溝通
    ，並由甲○○帶同在現場確認執行範圍，而被告對於證人楊
    福與甲○○談話乙節亦有不滿等情，復據證人楊福證述
    在卷（見本院判筆錄第三、五、九頁），顯見當時與證人楊
    福談話之人為證人甲○○，是被告所稱「作奸犯科的人，
   不要跟他談太多」亦係指當時正在與證人楊福談話之人，
   難認被告係直指告訴人為作姦犯科之人。
  (四)末查，被告亦未指稱：「執行人員與丙○○有勾結」一詞，
    復如前壹、二之(三)所述，至於本院所認定之「你們是否與債
    務人有勾結，要不然才不會聽債務人的話把封條貼在裡面」
    等語部分，既然當時要求證人楊福將封條貼在辦公室裡面
    的是證人甲○○，則亦無法證明被告當時此言係侮辱告訴人
    之意。
  (五)至告訴人之指訴部分，告訴人於本件案發之時既未在場，對
    於被告之言行舉止自無從親自見聞，是其所為指訴自不能作
    為被告有罪之唯一積極證據。
四、析上所述，被告辯稱並無指名道姓罵丙○○等詞，應可採信
    。公訴人認被告涉有此部分罪嫌之主要論據，既無從證明被
    告確實涉及上開犯行，不能使本院得有罪之確信，此外，復
    查無其他積極證據足證被告確有公訴人所指對告訴人公然侮
    辱犯行，且公訴人認此部分與上開侮辱公務員犯行係數罪併
    罰關係（見本院審判筆錄第二頁），不能證明被告犯罪，自
    應就此部分為被告無罪判決之諭知。
據上論斷，應依刑事訴訟法第四百五十二條、第二百九十九條第
一項前段、第三百零一條第一項，現行刑法第二條第一項前段，
修正前刑法第一百四十條第一項、第四十七條、第四十一條第一
項前段，修正前罰金罰鍰提高標準條例第一條前段、第二條，現
行法規所定貨幣單位折算新台幣條例第二條，判決如主文。
本案經檢察官侯靜雯到庭執行職務
中    華    民    國    95    年    10    月    4     日
                  刑事第四庭    審判長法  官  劉慧芬
                                      法  官  李桂英
                                      法  官  黎惠萍
上正本證明與原本無異。
如不服本判決，應於判決送達後10日內向本院提出上訴狀（應抄
附繕本）。告訴人或被害人如對於本判決不服者，應具備理由請
求檢察官上訴，其上訴期間之計算係以檢察官收受判決正本之日
期為準。
                                      書記官  楊麗娟
中    華    民    國    95    年    10    月    4     日
附錄本案論罪科刑法條全文
修正前刑法第一百四十條第一項
中華民國刑法第一百四十條
（侮辱公務員公署罪）
於公務員依法執行職務時，當場侮辱，或對於其依法執行之職務
公然侮辱者，處六月以下有期徒刑、拘役或一百元以下罰金。
對於公署公然侮辱者亦同。
附表：
┌────────┬────────┬────────┬────────┐
│規定名稱        │修正前規定      │修正後規定      │新舊法個別比較結│
│                │                │                │論與理由        │
├────────┼────────┼────────┼────────┤
│刑法第一百四十條│法定刑中罰金數額│依刑法施行法第一│適用舊法（仍依罰│
│                │以銀元計算。    │之一條規定，法定│金罰鍰提高標準條│
│                │提高法定刑中罰金│刑中罰金數額改以│例第一條規定提高│
│                │數額二倍至十倍。│新臺幣計算。    │法定刑中罰金數額│
│                │                │提高法定刑中罰金│十倍）          │
│                │                │數額至三十倍。  │新法並無較有利於│
│                │                │                │被告。          │
├────────┼────────┼────────┼────────┤
│刑法第四十七條累│受有期徒刑之執行│受徒刑之執行完畢│適用舊法。      │
│犯              │完畢，或受無期徒│，或一部之執行而│本件事實，於新舊│
│                │刑或有期徒刑一部│赦免後，五年以內│法均構成累犯，新│
│                │之執行完畢而赦免│故意再犯有期徒刑│法並無較有利於被│
│                │者，五年以內再犯│以上之罪者，為累│告。            │
│                │有期徒刑以上之罪│犯，加重本刑至二│                │
│                │，為累犯，加重本│分之一。        │                │
│                │刑至二分之一。  │                │                │
├────────┼────────┼────────┼────────┤
│刑法第四十一條第│犯最重本刑為五年│犯最重本刑為五年│適用舊法（並適用│
│一項前段        │以下有期徒刑以下│以下有期徒刑以下│罰金罰鍰提高標準│
│                │之罪，而受六個月│之罪，而受六個月│條例第二條之規定│
│                │以下有期徒刑或拘│以下有期徒刑或拘│提高折算之罰金數│
│                │役之宣告，因身體│役之宣告者，得以│額，且為免與修正│
│                │、教育、職業、家│新臺幣一千元、二│後刑法第四十一條│
│                │庭之關係或其他正│千元、三千元折算│第一項所定易科罰│
│                │當事由，執行顯有│一日，易科罰金。│金折算標準改採新│
│                │困難者，得以一元│但確因不執行所宣│臺幣計算產生混淆│
│                │以上三元以下折算│告之刑，難收矯正│誤解起見，另引用│
│                │一日，易科罰金。│之效，或難以維持│現行法規所定貨幣│
│                │但確因不執行所宣│法秩序者，不在此│單位折算新臺幣條│
│                │告之刑，難收矯正│限。            │例第二條明定易科│
│                │之效，或難以維持│                │罰金折算標準及折│
│                │法秩序者，不在此│                │算新臺幣之數額，│
│                │限。            │                │以資明確）新法之│
│                │                │                │易科罰金折算標準│
│                │                │                │較高，需較多之罰│
│                │                │                │金始能換刑，較不│
│                │                │                │利於被告。      │
└────────┴────────┴────────┴────────┘


司法院資訊處製作；財團法人民間司法改革基金會備份。
